【裁判字號】    95,簡上,961
【裁判日期】    951012
【裁判案由】    毒品危害防制條例
【裁判全文】
臺灣高雄地方法院刑事判決             95年度簡上字第961號
上  訴  人  臺灣高雄地方法院檢察署檢察官
被      告  甲○○
                    號
上列上訴人因被告違反毒品危害防制條例案件，不服本院高雄簡
易庭中華民國95年7 月10日95年度簡字第4226號判決（聲請簡易
判決處刑案號：95年度毒偵字第2762號）提起上訴及移送併案（
95年度毒偵字第5586號），本院管轄之第二審合議庭，判決如下
：
    主  文
原判決撤銷。
甲○○施用第二級毒品，處有期徒陸月，如易科罰金，以新台幣
壹仟元折算壹日。扣案殘留甲基安非他命之玻璃球吸食器壹支（
毒品量微無以析離），沒收銷燬之。
    事  實
一、甲○○前因施用毒品案件，經臺灣高雄少年法院裁定送觀察
    、勒戒後，認無繼續施用毒品之傾向，而於民國90年4 月13
    日釋放，並由該院於90年4 月16日以90年度少調字第471 號
    裁定不付審理確定，五年內仍未戒除毒癮，竟基於施用第二
    毒品甲基安非他命之單一犯意，於94年4 月初某日時起，至
    95年6 月15日下午5 時50分回溯72小時內某時許止（排除遭
    警拘捕後期間），在其位於高雄市○○區○○里○○街112
    巷58之2 號住處房間內，以將甲基安非他命置入玻璃球吸食
    器內燒烤吸食氣體方式，依平均2 天1 次頻率，施用第二級
    毒品甲基安非他命數次，嗣先後為警：於95年3 月22日下
    午2 時25分許，在高雄市○鎮區○○路與文橫路口查獲；
    於95年6 月15日下午5 時10分許，在上址住處持票搜索查獲
    ，並扣得其所用已供吸食第二級毒品所用之玻璃球吸食器1
    個，均經檢驗其尿液呈嗎啡陽性反應，始悉上情。
二、案經高雄市政府警察局報請台灣高雄地方法院檢察署檢察官
    聲請以簡易判決處刑及移送併辦（併案報告機關：高雄縣政
    府警察局鳳山分局）。
    理  由
一、被告甲○○於本院審理中經傳喚，無正當理由不到庭，然其
    於警詢、偵查中對於上開事實均坦承不諱，而其2 次經警查
    獲後採尿送驗結果，均呈甲基安非他命陽性反應，此有高雄
    市立凱旋醫院95年4 月3 日、台灣檢驗科技股份有限公司95
    年7 月3 日濫用藥物尿液檢驗報告各1 紙在卷可稽（95年度
    毒偵字第2762號卷, 第25~26 頁；95年度毒偵字第5586號,
    第20~21 頁），再被告第2 次經警查獲時扣得其所用、已供
    施用第二級毒品甲基安非他命所用之玻璃球1 只，經送驗後
    確認殘留第二級毒品甲基安非他命陽性反應無訛，此有高雄
    醫學大學附設中和紀念醫院（下稱高醫）95年9 月18日
    0000-000號檢驗報告1 紙在卷可稽（本院卷第37頁），是被
    告之自白足堪認與事實相符。又被告前因施用毒品案件，經
    臺灣高雄少年法院裁定送觀察、勒戒後，認無繼續施用毒品
    之傾向，而於90年4 月13日釋放，並由該院於90年4 月16日
    以90年度少調字第471 號裁定不付審理確定，有台灣高等法
    院被告前案紀錄表在卷可稽，是被告於強制戒治執行完畢釋
    放後，5 年內再犯毒品危害防制條例第10條第2 項之罪，自
    應依法論科。
二、按行為後法律有變更者，適用行為時之法律。修正後之法第
    2 條第1 項定有明文。查被告行為後，刑法業於94年2 月2
    日修正公布，並於95年7 月1 日施行，參酌最高法院95年5
    月23日刑事庭第8 次會議決議，另於比較時應就罪刑有關之
    連續犯、累犯等一切情形，本於統一性及整體性原則，綜其
    全部罪刑之結果而為比較。經查：
（一）被告行為後，刑法第56條連續犯之規定業於94年1 月7 日
      修正公布刪除，並於95年7 月1 日施行，則被告之犯行，
      因行為後新法業已刪除連續犯之規定，此刪除雖非犯罪構
      成要件之變更，但顯已影響行為人刑罰之法律效果，自屬
      法律有變更，應依新法第2 條第1 項之規定，比較新、舊
      法。（最高法院95年第8 次刑事庭會議決議參照）。再觀
      施用毒品行為，因毒品危害防制條例所稱之毒品，依該條
      例第2條 第1 項之定義性規定，指具成癮性、濫用性及對
      社會危害性之麻醉藥品與其製品及影響精神物質與其製品
      。而施用毒品者，屬多次反覆實行之犯罪類型，具犯罪之
      依賴性而為常習犯，從施用毒品者自始基於概括性之主觀
      犯意與客觀行為加以觀察，社會通念應認屬包括一罪為恰
      ，並收限縮數罪併罰範圍之效（刑法第56條修正理由第4
      點參照）。是以，比較新舊法結果，因舊法論被告連續施
      用第一級毒品罪，並得加重其刑至2 分之1 ，核其法定最
      重本刑，為7 年6 月；依新法已廢除連續犯之規定，應認
      係包括一罪，其法定最重本刑分別為5 年。比較新舊法結
      果，新法顯然較被告有利，故應依新法第2 條第1 項但書
      規定，加以適用。至上開最高法院決議係指連續數行為而
      犯同一罪名，應以被告告行為時之法律有利被告，與本件
      被告所為數行為有包括一罪情形不同，尚無援用餘地，併
      此敘明。
（二）被告於犯罪時之刑法第41條第1 項前段規定：「犯最重本
      刑為5 年以下有期徒刑以下之刑之罪，而受6 個月以下有
      期徒刑或拘役之宣告，因身體、教育、職業、家庭之關係
      或其他正當事由，執行顯有困難者，得以1 元以上3 元以
      下折算1日 ，易科罰金。」，而被告行為時之易科罰金折
      算標準，修正前罰金罰鍰提高標準條例第2 條前段（現已
      刪除）規定，就其原定數額提高為100 倍折算1 日，被告
      行為時之易科罰金折算標準，應以銀元300 元折算1 日，
      經折算為新臺幣後，應以新臺幣900 元折算為1 日。惟95
      年7 月1 日修正公布施行之刑法第41條第1 項前段則規定
      ：「犯最重本刑為5 年以下有期徒刑以下之刑之罪，而受
      6 個月以下有期徒刑或拘役之宣告者，得以新臺幣1,000
      元、2,000 元或3,000 元折算1 日，易科罰金。」比較修
      正前後之易科罰金折算標準，以95年7 月1 日修正公布施
      行前之規定，較有利於受刑人，則應依刑法第2 條第1 項
      前段，適用修正前刑法第41條第1 項前段規定，定易科罰
      金折算標準，附此敘明。
（三）綜合比較結果，舊法雖易科罰金折算標準較利於被告，然
      其施用行為應論以連續犯一罪，並須加重其刑，顯然不利
      於被告，依前揭意旨，仍應適用修正後即裁判時刑法規範
      。
三、按甲基安非他命係毒品危害防制條例第2 條第2 項所稱之第
    二級毒品，不得持有、施用，是核被告所為，係犯毒品危害
    防制條例第10條第2 項之罪，其持有甲基安非他命之低度行
    為，為施用甲基安非他命之高度行為所吸收，不另論罪。又
    被告先後數次施用第二級毒品行為，係基於施用者單一藥癮
    而反覆實行，又行為模式相同，施用頻率亦有一定規律性，
    且前送經觀察、勒戒及強制戒治後，仍未能戒除毒癮，應認
    有常習、依賴性之病態性犯罪，依一般社會健全觀念，難認
    其數行為得以強行割裂，又侵害法益亦屬單一，在法律評價
    上，應僅論以包括一罪。原聲請簡易判決處刑意旨雖僅論及
    94年4 月間至95年3 月22日為警查獲前施用甲基安非他命之
    犯罪事實，然其餘施用毒品部分，因與本件部分，有包括一
    罪之實質上一罪之關係，已如上述，為起訴效力所及，並經
    公訴人促請併案，本院應併予審理，附此敘明。
四、扣案玻璃球吸食器1 支，係被告所有、供其施用第二級毒品
    所用之物，又經送檢驗結果，呈現甲基安非他命陽性反應（
    毒品因量微無法自扣案物析離，亦未分離秤重），均已如上
    述，應認與毒品合為一體，依同條例第18條第1 項前段之規
    定，沒收銷燬之。至鑑驗耗用毒品因已滅失，爰不併為沒收
    銷燬之諭知。另查獲時地扣案之晶體2 包（驗前淨重0.96
    公克，驗後淨重0.94公克），經送驗後確含有甲基安非他命
    成分，有高雄醫學大學附設中和紀念醫院95年4 月25 日 編
    號0000-000號檢驗報告1 紙在卷（見95年度毒偵字第2762號
    , 第46頁），惟上開毒品係被告欲販賣予宋瑞雄之物，業據
    被告於警詢供承在卷，是扣案之甲基非他命1 包與被告本件
    施用第二級毒品甲基安非他命犯行無關；另查獲時地扣案
    之晶體1 包，經送鑑定結果，非屬管制藥品，有高醫95年9
    月18日0000-000號檢驗報告1 紙可參（本院卷, 第36 頁）
    ，亦與本件犯行無關，均不為沒收銷燬之諭知。
五、原審認被告罪證明確，予以論罪科刑，固非無見，惟原審未
    及就併案之犯行一併審理，尚有未洽，上訴人上訴意旨執此
    指摘原判決不當，為有理由，自應由本院將原判決撤銷改判
    。爰審酌被告前已有施用毒品之犯行，並分別經觀察勒戒、
    強制戒治及不付審理裁定後，猶不知悔改，再次施用毒品，
    施用毒品期間長達數月，顯見其不知警惕，意志不堅，戒治
    處分等矯治措施對其毫無作用，惟姑念其犯罪後坦承犯行，
    態度尚可，扣案毒品量微，又毒品為自我戕害行為，並未危
    害他人等一切情狀，量處如主文所示之刑，並斟酌被告係國
    小畢業，無業，經濟狀況屬勉持等情，諭知易科罰金以新臺
    幣1,000 元折算1 日之標準。
六、被告經合法傳喚，無正當理由不到庭，爰依刑事訴訟法第
    371 條規定，不待其陳述，由檢察官一造辯論而逕行判決，
    併此敘明。
據上論斷，應依刑事訴訟法第455 條之1 第1 項、第3 項、第
371 條、第369 條第1 項前段、第364 條、第299 條第1 項前段
，毒品危害防制條例第10條第2 項、第18條第1 項前段，刑法第
2 條第1 項但書、第11條、第41條第1 項前段，判決如主文。
中    華    民    國    95    年    10    月    12    日
                  刑事第十四庭審判長法  官  蔡廣昇
                                    法  官  紀凱峰
                                    法  官  林瑋桓
以上正本證明與原本無異。
不得上訴。
中    華    民    國    95    年    10    月    12    日
                                    書記官  謝群育
附錄本判決論罪科刑法條：
毒品危害防制條例第10條第2項
施用第二級毒品者，處 3 年以下有期徒刑。


司法院資訊處製作；財團法人民間司法改革基金會備份。
